臺灣高等法院民事判決　　　　　　　　　　96年度訴字第33號
原　　　告　甲○○
　　　　　　乙○○
　　　　　　丙○○
共　　　同
訴訟代理人　黃德賢律師
被　　　告　丁○○
上列當事人間侵權行為損害賠償事件，原告提起刑事附帶民事訴
訟，經本院刑事庭移送，本院於96年12月11日言詞辯論終結，判
決如下：
    主  文
被告應給付原告甲○○新臺幣肆拾玖萬捌仟伍佰元，及自民國九
十六年三月十四日起至清償日止，按年息百分之五計算利息。
被告應給付原告乙○○、丙○○各新臺幣捌拾萬元，及均自民國
九十六年三月十四日起至清償日止，按年息百分之五計算利息。
原告其餘之訴駁回。
訴訟費用由被告負擔五分之三，餘由原告負擔。
本判決第一項得假執行。但被告以新臺幣肆拾玖萬捌仟伍佰元為
原告供擔保後，得免為假執行。本判決第二項於原告各以新臺幣
貳拾伍萬元為被告供擔保後得假執行，但被告以新臺幣捌拾萬元
分別為原告供擔保後，得免為假執行。
原告其餘假執行之聲請駁回。
    事  實  及  理  由
一、原告起訴主張略以：被告丁○○於民國（下同）95年5月31
    日10時許，騎乘CV8-207號重型機車（下稱李車），自西往
    東行經台北市○○○路與建國北路3段交岔路口，該路段行
    車速限為時速50公里，李車仍貿然以時速50公里以上車速前
    進，適有江林玉蟾（即原告丙○○之妻、甲○○與乙○○之
    母）在岔路口東側行人穿越道由南往北行走，李車閃避不及
    而撞倒江女，致江女受有全身多處鈍性傷並導致出血性休克
    ，送醫後仍於同年6月1日11時許不治死亡。原告甲○○支出
    江林玉蟾葬禮費用新台幣（下同）59萬8500元、金寶山墓園
    靈骨塔費用135萬元，原告三人因江林玉蟾死亡，精神上痛
    苦不堪，各請求慰撫金100萬元；已領取強制保險金150萬元
    則抵付甲○○債權。爰請求被告給付原告殯葬費與慰撫金等
    語。並聲明：(一)被告應給付原告甲○○294萬元8500元，及
    自起訴狀繕本送達翌日起至清償日止按年息5%計算之利息。
    (二)被告應給付原告乙○○、丙○○各100萬元，及均自起訴
    狀繕本送達翌日起至清償日止按年息5%計算之利息。(三)願供
    擔保請准宣告假執行。
二、被告則以：不爭執肇事責任與江林玉蟾葬禮費用59萬8500
    元，但靈骨塔費用與慰撫金數目過高等語，資為抗辯。並答
    辯聲明：原告之訴駁回。如受不利判決，願供擔保請准宣告
    免為假執行。
三、茲就兩造關於江林玉蟾靈骨塔費用、原告慰撫金數額論述如
    下：
  (一)按因故意或過失，不法侵害他人之權利者，負損害賠償責任
    ；不法侵害他人致死者，對於支出醫療及增加生活上需要之
    費用或殯葬費之人，亦應負損害賠償責任；不法侵害他人致
    死者，被害人之子女及配偶，雖非財產上之損害，亦得請求
    賠償相當之金額，民法第184條第1項、第192條第1項、第19
    4條分別定有明文。次按慰藉金之賠償須以人格權遭受侵害
    ，使精神上受有痛苦為必要，其核給之標準固與財產上損害
    之計算不同，然非不可斟酌雙方身分資力與加害程度，及其
    他各種情形核定相當之數額，有最高法院51年台上字第223
    號判例可稽。又民事損害賠償事件有關殯葬費，係指收殮及
    埋葬費用而言，其賠償範圍固應以實際支出之費用為準，惟
    仍應斟酌被害人當地之習俗、被害人之身分、地位及生前經
    濟狀況而定（司法院79年2月5日廳民一字第88號函研究意
    見參照）。
  (二)原告主張因江林玉蟾過世致痛苦不堪，每人慰撫金應為100
    萬元，經本院審酌肇事原因為被告駕車不慎、原告為死者配
    偶與子女等近親、經此打擊所受痛苦、被告為半工半讀大學
    生與事後態度、雙方身分、地位、經濟狀況等各項因素，認
    原告每人所請求慰撫金以80萬元為宜，逾此數額之請求不應
    准許。
  (三)原告甲○○主張江林玉蟾靈骨塔費用為135萬元，固有金寶
    山事業股份有限公司日光苑購塔證明書一份為證（見刑事附
    帶民事案卷第8頁），惟該塔位價格自18萬至170萬元不等，
    本院審酌死者身分、地位、生前經濟狀況，葬禮費用已花費
    59萬8500元等情，認為靈骨塔位價格以60萬元為適當，逾此
    數額之請求不應准許。從而甲○○得請求損害賠償金額為
    199萬8500元（800000+598500+600000=0000000），扣除已
    領取強制保險金150萬元，尚有49萬8500元未受償。
四、綜上所述，原告依據民法第184條第1項、第192條第1項、第
    194條侵權行為損害賠償請求權，請求被告賠償原告甲○○
    49萬8500元、丙○○與乙○○各80萬元，均自起訴狀繕本送
    達次日即96年9月14日起，至清償日止，按年息5%計算之利
    息，為有理由，應予准許。逾此部分請求為無理由，應予駁
    回。兩造陳明願供擔保以代釋明，聲請宣告假執行或免為假
    執行，經核原告甲○○勝訴部分未逾50萬元，原告乙○○、
    丙○○勝訴部分，合於法律規定，爰分別酌定相當之擔保金
    額宣告之；其餘假執行之聲請因訴之駁回而失所依據，均不
    應准許。
五、本件事證已明，兩造其餘攻擊防禦方法及證據，經審酌後核
    與判決結果不生影響，爰不逐一論列，附此敘明。
六、結論：本件原告之訴為一部有理由，一部無理由，依民事訴
    訟法第79條、第85條第1項前段、第389條第1項第5款、第
    390 條第2項、第392條第2項，判決如主文。
中    華    民    國    96    年    12    月    25    日
                    民事第十三庭
                        審判長法　官  黃嘉烈
　　　　　　　　　　　        法　官　許文章
　　　　　　　　　　　        法　官　吳燁山
正本係照原本作成。
如不服本判決，應於收受送達後20日內向本院提出上訴書狀，其
未表明上訴理由者，應於提出上訴後20日內向本院補提理由書狀
（均須按他造當事人之人數附繕本）上訴時應提出委任律師或具
有律師資格之人之委任狀；委任有律師資格者，另應附具律師資
格證書及釋明委任人與受任人有民事訴訟法第466條之1第1項但
書或第2項（詳附註）所定關係之釋明文書影本。
中    華    民    國    96    年    12    月    26    日
　　　　　　　　　　　　　　　書記官  于  誠
附註：
民事訴訟法第466條之1（第1項、第2項）：
對於第二審判決上訴，上訴人應委任律師為訴訟代理人。但上訴
人或其他法定代理人具有律師資格者，不在此限。
上訴人之配偶、三親等內之血親、二親等內之姻親，或上訴人為
法人、中央或地方機關時，其所屬專任人員具有律師資格並經法
院認為適當者，亦得為第三審訴訟代理人。
